【裁判字號】    98,交聲,2862
【裁判日期】    980930
【裁判案由】    聲明異議
【裁判全文】
臺灣臺中地方法院交通事件裁定        98年度交聲字第2856號
                                    98年度交聲字第2857號
                                    98年度交聲字第2858號
                                    98年度交聲字第2859號
                                    98年度交聲字第2860號
                                    98年度交聲字第2861號
                                    98年度交聲字第2862號
原處分機關  交通部公路總局臺中區監理所
異  議  人
即受處分人  甲○○
上列受處分人因違反道路交通管理處罰條例案件，對於交通部公
路總局臺中區監理所於民國98年8月19日所為之處分（原處分即
裁決書案號﹕詳如附表編號1至7所示），聲明異議，本院裁定如
下：
    主    文
原處分均撤銷。
甲○○均不罰。
    理    由
一、原處分機關略以：異議人即受處分人（下稱受處分人）甲○
    ○所有之車牌號碼1428-SC號自用小客車，於附表所示之違
    規時間、地點，因附表所示之違規事實，經桃園縣政府交通
    局依附表所示之違規條款舉發，並掣開附表所示之違規通知
    單，因受處分人均未於期限內到案，原處分機關遂於98年8
    月19日以附表所示之裁決書分別裁處如附表所示之行政罰，
    於法並無不合等語。
二、聲明異議意旨則以：受處分人原戶籍設於「梧棲鎮○○里○
    ○街82號」，後搬至新址「梧棲鎮○○里○○路○段668巷14
    號」，導致期間均未收受桃園縣政府寄發之停車費催繳單合
    計7張，遂各遭罰鍰新臺幣300元，受處分人並非故意不繳，
    請求予以免罰，爰聲明異議等語。
三、按交通違規行為之「舉發」，係具有對外效力之行政行為，
    核其性質屬於公法上有相對人之意思通知。舉發通知單應先
    由舉發機關合法送達受處分人，受處分人如未自動繳納罰鍰
    或未到案聽候裁決，處罰機關始得依違反道路交通管理事件
    統一裁罰標準表逕行裁決之，倘舉發通知單未經合法送達受
    處分人，處罰機關即逕行裁決，其裁決程序即非合法。且舉
    發通知單應依行政程序法規定之送達方式為送達，並於合法
    送達受處分人時，始發生舉發之效力。又行政程序法第72條
    第1項前段規定﹕「送達，於應受送達人之住居所、事務所
    或營業所為之」，同法第78條規定﹕「（第一項）對於當事
    人之送達，有下列各款情形之一者，行政機關得依申請，准
    為公示送達︰一、應為送達之處所不明者。二、於有治外法
    權人之住居所或事務所為送達而無效者。三、於外國或境外
    為送達，不能依第八十六條之規定辦理或預知雖依該規定辦
    理而無效者。（第二項）有前項所列各款之情形而無人為公
    示送達之申請者，行政機關為避免行政程式遲延，認為有必
    要時，得依職權命為公示送達。（第三項）當事人變更其送
    達之處所而不向行政機關陳明，致有第一項之情形者，行政
    機關得依職權命為公示送達」。而所謂「應為送達之處所不
    明者」，係指已用相當之方法探查，仍不知其應為送達之處
    所者而言，此有最高法院82年度臺上字第272號判例意旨可
    參。此判例雖源於民事訴訟法公示送達規定之判例，惟就民
    事訴訟法第149條與行政程序法第78條之立法精神及其法條
    結構類似，依法理應做相同解釋。
四、經查﹕本件受處分人所有之車牌號碼1428-SC號自用小客車
    ，於附表所示之違規時間、地點，因附表所示之違規事實，
    經桃園縣政府交通局依附表所示之違規條款舉發，並掣開附
    表所示之違規通知單，初無違誤；然查受處分人於98年2月5
    日即遷入「臺中縣梧棲鎮○○里○○路○段668巷14號」之戶
    籍地址，此有受處分人個人基本資料查詢結果1紙在卷可佐
    ，惟本件原舉發機關桃園縣政府交通局對附表所示之違規事
    實，以附表所示之違規通知單逕行舉發，上揭違規通知單經
    郵局於98年3月18日或25日分別以掛號郵寄至「臺中縣梧棲
    鎮○○街82號」，均以「遷移不明」為由退回，原舉發機關
    即於98年5月26日逕為公示送達，此有昱通資訊事業股份有
    限公司98年9月28日昱業字第980928001號函檢附之掛號函件
    信封影本2紙、桃園縣政府98年8月10日府交停字第09803055
    99號函文1份等在卷可稽，是原舉發機關未依受處分人98年2
    月5日已遷移之戶籍地址「臺中縣梧棲鎮○○里○○路○段
    668巷14號」為送達，而逕為公示送達，顯未盡相當之方法
    探查，與前開所述尚有未合，並影響受送達人即受處分人之
    權利，其送達即非適法，自不生送達之效力。
五、末按違反本條例之行為，自行為成立之日起；行為有連續或
    繼續之狀態者，自行為終了之日起，逾三個月不得舉發。道
    路交通管理處罰條例第90條定有明文。本條立法理由係在規
    範警察機關或交通機關於執行交通勤務之公權力措施時，應
    遵行之舉發時效義務，主要目的係避免該舉發機關因其行政
    上之疏失或怠惰將該時效之不利益轉嫁於人民，亦即防範該
    舉發機關未為或延遲對交通違規受處分人為合法告知義務，
    而造成受處分人事後因日時久遠所產生程序上舉證困難之突
    襲及衍生法律秩序之不確定性。查：如附表所示之舉發違規
    通知單既未合法送達於受處分人，已如上述，原舉發機關所
    為之舉發程序即未完成，而原處分機關其後雖另於98年7月
    14日再將如附表所示之舉發單送達至受處分人之「臺中縣梧
    棲鎮○○路○段668巷14號」之地址（見昱通資訊事業股份有
    限公司98年9月28日昱業字第980928001號函檢附之網路郵局
    網頁資料共7紙），惟距受處分人所為如附表所示之違規行
    為成立之日，均已逾三個月，依上開規定，均已不得舉發。
六、綜上所述，原處分既有如上所述之違誤，自應由本院予以撤
    銷，並為受處分人不罰之諭知。
七、依道路交通管理處罰條例第87條第2項，道路交通案件處理
    辦法第20條前段，裁定如主文。
中    華    民    國    98    年    9     月    30    日
                  交通法庭  法  官  戴嘉慧
上正本證明與原本無異。
如不服本裁定，應於送達後五日內，向本院提出抗告狀。（應附
繕本）
                            書記官  劉晴芬
中    華    民    國    98    年    9     月    30    日
【附表】
┌──┬────┬────┬────┬────┬────────┬────────┬───────┬─────┐
│編號│違規時間│違規地點│違規事實│違規條款│舉發違規通知單號│舉發違規通知單之│裁決書日期、案│本院交通事│
│    │        │        │        │        │碼              │送達日期及送達方│號及行政罰內容│件裁定案號│
│    │        │        │        │        │                │式              │              │          │
├──┼────┼────┼────┼────┼────────┼────────┼───────┼─────┤
│ 1  │98年2月2│中壢區○○○道路收│道路交通│桃交縣停字第1D04│98年3月25日送達 │98年8月19日中 │98年交聲字│
│    │0日15時0│山路    │費停車處│管理處罰│81237號         │至「臺中縣梧棲鎮│監違字第裁60-1│第2856號  │
│    │0分     │        │所停車經│條例第56│                │中和街82號」，再│D0000000號，罰│          │
│    │        │        │催繳不依│條第2項 │                │於98年5月26日為 │鍰新臺幣300元 │          │
│    │        │        │規定繳費│        │                │公示送達。      │。            │          │
├──┼────┼────┼────┼────┼────────┼────────┼───────┼─────┤
│ 2  │98年2月1│中壢區○○○道路收│道路交通│桃交縣停字第1D04│98年3月25日送達 │98年8月19日中 │98年交聲字│
│    │9日18時5│央西路  │費停車處│管理處罰│80377號         │至「臺中縣梧棲鎮│監違字第裁60-1│第2857號  │
│    │2分     │        │所停車經│條例第56│                │中和街82號」，再│D0000000號，罰│          │
│    │        │        │催繳不依│條第2項 │                │於98年5月26日為 │鍰新臺幣300元 │          │
│    │        │        │規定繳費│        │                │公示送達。      │。            │          │
├──┼────┼────┼────┼────┼────────┼────────┼───────┼─────┤
│ 3  │98年2月1│中壢區○○○道路收│道路交通│桃交縣停字第1D04│98年3月25日送達 │98年8月19日中 │98年交聲字│
│    │8日18時3│正路    │費停車處│管理處罰│79497號         │至「臺中縣梧棲鎮│監違字第裁60-1│第2858號  │
│    │0分     │        │所停車經│條例第56│                │中和街82號」，再│D0000000號，罰│          │
│    │        │        │催繳不依│條第2項 │                │於98年5月26日為 │鍰新臺幣300元 │          │
│    │        │        │規定繳費│        │                │公示送達。      │。            │          │
├──┼────┼────┼────┼────┼────────┼────────┼───────┼─────┤
│ 4  │98年2月1│中壢區○○○道路收│道路交通│桃交縣停字第1D04│98年3月25日送達 │98年8月19日中 │98年交聲字│
│    │7日19時4│平路含26│費停車處│管理處罰│78684號         │至「臺中縣梧棲鎮│監違字第裁60-1│第2859號  │
│    │0分     │6巷     │所停車經│條例第56│                │中和街82號」，再│D0000000號，罰│          │
│    │        │        │催繳不依│條第2項 │                │於98年5月26日為 │鍰新臺幣300元 │          │
│    │        │        │規定繳費│        │                │公示送達。      │。            │          │
├──┼────┼────┼────┼────┼────────┼────────┼───────┼─────┤
│ 5  │98年2月1│中壢區○○○道路收│道路交通│桃交縣停字第1D04│98年3月25日送達 │98年8月19日中 │98年交聲字│
│    │5日18時0│平路含26│費停車處│管理處罰│77251號         │至「臺中縣梧棲鎮│監違字第裁60-1│第2860號  │
│    │5分     │6巷     │所停車經│條例第56│                │中和街82號」，再│D0000000號，罰│          │
│    │        │        │催繳不依│條第2項 │                │於98年5月26日為 │鍰新臺幣300元 │          │
│    │        │        │規定繳費│        │                │公示送達。      │。            │          │
├──┼────┼────┼────┼────┼────────┼────────┼───────┼─────┤
│ 6  │98年2月1│中壢區○○○道路收│道路交通│桃交縣停字第1D04│98年3月18日送達 │98年8月19日中 │98年交聲字│
│    │4日16時1│平路含26│費停車處│管理處罰│77022號         │至「臺中縣梧棲鎮│監違字第裁60-1│第2861號  │
│    │1分     │6巷     │所停車經│條例第56│                │中和街82號」，再│D0000000號，罰│          │
│    │        │        │催繳不依│條第2項 │                │於98年5月26日為 │鍰新臺幣300元 │          │
│    │        │        │規定繳費│        │                │公示送達。      │。            │          │
├──┼────┼────┼────┼────┼────────┼────────┼───────┼─────┤
│ 7  │98年2月1│中壢區○○○道路收│道路交通│桃交縣停字第1D04│98年3月18日送達 │98年8月19日中 │98年交聲字│
│    │3日15時5│平路含26│費停車處│管理處罰│76798號         │至「臺中縣梧棲鎮│監違字第裁60-1│第2862號  │
│    │9分     │6巷     │所停車經│條例第56│                │中和街82號」，再│D0000000號，罰│          │
│    │        │        │催繳不依│條第2項 │                │於98年5月26日為 │鍰新臺幣300元 │          │
│    │        │        │規定繳費│        │                │公示送達。      │。            │          │
└──┴────┴────┴────┴────┴────────┴────────┴───────┴─────┘


司法院資訊處製作；財團法人民間司法改革基金會備份。
